【裁判字號】    97,訴,1365
【裁判日期】    971231
【裁判案由】    侵權行為損害賠償
【裁判全文】
臺灣臺南地方法院民事判決              97年度訴字第1365號
原      告  甲○○
訴訟代理人  陳文欽律師
被      告  乙○○
上列當事人間請求侵權行為損害賠償事件，經本院於民國97年12
月23日言詞辯論終結，判決如下：
    主      文
被告應給付原告新臺幣壹拾壹萬玖仟貳佰柒拾參元，及自民國九
十七年十月八日起至清償日止，按週年利率百分之計算之利息。
原告其餘之訴駁回。
訴訟費用新臺幣玖仟肆佰捌拾元，由被告負擔新臺幣參仟元，其
餘新臺幣陸仟肆佰捌拾元由原告負擔。
本判決原告勝訴部分得假執行；但被告以新臺幣壹拾壹萬玖仟貳
佰柒拾參元預供擔保得免為假執行。
原告其餘假執行之聲請駁回。
    事實及理由
一、原告起訴略以：
(一)、查兩造比鄰而居，原告及其年老父母，長期遭到被告穢言辱
    罵，忍氣吞聲度日，被告見原告及其家人遭其辱罵，亦無法
    回擊，更任意妄為，竟於民國（下同）96年6月2日下午2時
    許，被告趁原告欲前往自家菱角田清除雜草，因天氣太熱，
    途經台南縣官田鄉西村120號旁榕樹下休息，被告刻意駕
    駛小貨車尾隨原告到榕樹下，先是撞倒停在路邊他人之二部
    機車後，被告隨即下車，見到原告就出手毆打眼睛、下巴、
    頭部等處，並將原告拖倒在地，以致原告頭部外傷、右眼瘀
    傷、右膝挫傷擦傷，並造成左前臂遠端橈骨骨折，被告觸犯
    傷害罪部分，已經鈞院刑事庭，判決被告有罪確定。
(二)、原告既因被告之侵害行為造成傷害，自應由被告負損害賠償
    責任。原告所受之損害如下：
１、醫療費：共計新臺幣（下同）4713元。
２、減少勞動能力損害：原告從事水電工工作，因左手遠端橈骨
    骨折，於受傷當日（即96年6月2日）住院開刀執行復位及石
    膏固定，以及拆石膏以後，進行復健，迄今左手手腕仍然酸
    痛，無法用力，因而無法從事水電工工作，以每月最低基本
    工資17400元計算原告每月薪資所得，原告自受傷至今仍無
    法工作，以10個月計算，原告受有174000元（17400×10＝
    174000元 ）之減少勞動力損害。
３、精神慰撫金：被告無端遭到原告毆打，受傷非輕，尤以左手
    遠端橈骨股折，最為嚴重，至今時常酸痛，夜晚痛楚難眠，
    應由被告給付60萬元，以資慰藉。
４、以上合計：778713元。
(三)、並聲明：被告應給付原告778713元，及自起訴狀繕本送
    達翌日起至清償日止，按年息百分之5計算之利息。願供
    擔保請准宣告假執行。
二、被告則略以：
    對於刑事判決無意見，願意賠償醫藥費1萬元（原告請求之
    醫藥費4713元部分願賠償），與原告和解，但原告不出面，
    且其請求金額過高等語，資為抗。並聲明：駁回原告之訴。
三、得心證之理由：
(一)、損害賠償責任之成立：
１、按因故意或過失，不法侵害他人之權利者，負損害賠償責任
    。不法侵害他人之身體或健康者，對於被害人因此喪失或減
    少勞動能力或增加生活上之需要時，應負損害賠償責任。不
    法侵害他人之身體、健康、名譽、自由、信用、隱私、貞操
    ，或不法侵害其他人格法益而情節重大者，被害人雖非財產
    上之損害，亦得請求賠償相當之金額。不法毀損他人之物者
    ，被害人得請求賠償其物因毀損所減少之價額。民法第184
    條第1項前段、第193條第1項、第195條第1項前段及第196條
    分別定有明文。
２、原告主張被告傷害之事實，被告復經本院97年度簡上字第11
    2號刑事判決確定，被告並已執行有期徒刑完畢，為被告所
    不爭執，原告並受有頭部外傷、右眼瘀傷、右膝挫傷擦傷、
    左前臂遠端橈骨骨折等之傷害，亦據原告提出財團法人台灣
    基督長老教會新樓醫院96年6月4日之診斷證明書可據，被告
    亦不爭執，原告主張之事實，自足認定。從而，原告之身體
    權、健康權、財產權因被告不法侵害行為而生損害，被告自
    應負侵權行為損害賠償責任。
(二)、損害數額之認定：
１、醫療費4713元：
    被告認諾並願賠償，原告此部分之請求，自應准許。
２、減少薪資損害174000部分：
    原告從事水電工工作，並未據原告提出資料證明每月有1740
    0元之收入證明，本院認以行政院所公佈每月最低基本工資
    17280元計算為宜。原告所受之傷害（以最嚴重之左手橈骨
    骨折為準），依據財團法人台灣基督長老教會新樓醫院97年
    10月23日新樓麻歷字第97320號函載「該病患因左遠端橈骨
    骨折於96年6月2日急診入院，但因病患拒絕手術治療，僅以
    石膏固定，因此容易有關節血的創傷性關節病變產生。一般
    股折復原其約需兩個月，但因其關節呈現創傷性關節炎，因
    此可能過度負重工作後，容易酸痛」等語，此有上開函在卷
    可按。本院斟酌上開原告受傷及就醫處理過程等情，認原告
    依行政院所公佈每月最低基本工資17280元計算二個月為宜
    。是原告請求減少薪資損害為34560元（17280×2＝34560元
    ），原告超過此部分之請求，則屬無據。
３、又按慰撫金之多寡，應斟酌雙方之身分、地位、資力、加害
    之程度、被害人所受之痛苦及其他各種情形核定相當之數額
    。本院審酌原告係高中畢業，目前從事水電及農務，96年所
    得95750元，財產總額2400元；被告小學畢業，剛執行徒刑
    完畢，目前無業，其無收入亦無財產；有本院依職權調取之
    兩造稅務電子閘門財產所得調件明細表2份附卷可稽，並經
    原告、被告陳明在卷；及原告因系爭傷害事件所受傷害之痛
    苦程度等一切情狀，認原告請求慰撫金60萬元，尚屬過高，
    應予核減為8萬元，方稱允適，至逾此數額之請求，則無理
    由。
４、綜上所述，原告因系爭傷害事件所受之損害，共計為119273
    元（計算式：4713+34560＋80000=119273元）。
(三)、從而，原告依侵權行為之法律關係，請求被告應給付原告11
    9273元，及自起訴狀繕本送達翌日起（即97年10月8日）至
    清償日止，按年息百分之5計算之利息為有理由，應予准許
    。至逾此所為之請求，為無理由，應予駁回。
(四)、本判決原告勝訴部分，為所命給付之金額未逾50萬元之判決
    ，應依職權宣告假執行；被告依職權宣告預供擔保得免為假
    執行。至原告敗訴部分，其假執行之聲請失所附麗，應併予
    駁回。並確定訴訟費用額為9480元（裁判費8480元，提解費
    1000元），由被告負擔3000元，餘由原告負擔。
四、結論：原告之訴為一部有理由，一部無理由，依民事訴訟法
    第79條、第389條第1項第5款、第392條第2項，判決如主文
    。
中    華    民    國    97    年    12    月    31    日
                  民事第一庭    法  官  曾鴻銘
以上正本係照原本作成。
如不服本判決，應於送達後廿日內，向本院提出上訴狀並表明上
訴理由，如於本判決宣示後送達前提起上訴者，應於判決送達後
廿日內補提上訴理由書（須附繕本）。
中    華    民    國    97    年    12    月    31    日
                                書記官  盧昱蓁


司法院資訊處製作；財團法人民間司法改革基金會備份。
